臺灣高雄地方法院刑事判決　　　　　　　　　　　　九十一年度易字第三六一四號
　　公　訴　人　臺灣高雄地方法院檢察署檢察官
　　被　　　告　丙○○
　　選任辯護人　許銘春
　　　　　　　　張文雪
右列被告因贓物案件，經檢察官提起公訴（民國九十一年度偵字第一三０八八號），
本院判決如左：
    主  文
丙○○無罪。
    理  由
一、公訴意旨略以：丙○○曾因妨害自由案件，經法院判處有期徒刑三月確定，於民
    國八十八年十二月七日執行完畢，仍不思悔改，明知不詳姓名年籍綽號「小龍」
    之成年男子，所騎乘之車牌號碼ＥＣＩ─０七二號輕型機車一輛（引擎號碼四Ｄ
    Ｙ─０五二三三二號、山葉牌，價值新臺幣（下同）一萬五千元，為王信欽所有
    交由乙○○騎乘使用，於九十一年五月一日下午一時三十五分許，在高雄市苓雅
    區○○○路六五巷四號前失竊，係屬來源不明之贓物，竟仍於九十一年六月十二
    日下午四時三十分，在高雄縣鳳山市工協新村菜市場內，以五千元之低價，向綽
    號「小龍」之成年男子購買，供作自身代步工具。嗣至同年六月十六日下午一時
    許，丙○○騎乘上開贓車途經高雄市○○區市○路與旺盛街口時，為警當場查獲
    ，因認被告涉有刑法第三百四十九條第二項故買贓物罪嫌。
二、本件公訴人認被告馬自強涉有刑法第三百四十九條第一項故買贓物犯行，係以車
    牌號碼ＥＣＩ─０七二號輕型機車（下稱系爭機車）係王信欽所有交由乙○○騎
    乘使用，於九十一年五月一日下午一時三十五分許，在高雄市苓雅區○○○路六
    五巷四號前失竊，其於向綽號「小龍」之人購買上開機車時，綽號「小龍」之人
    並未出示上開機車之出廠來源證件及行車執照等證明文件，只認識綽號「小龍」
    之人約半年時間，僅看過綽號「小龍」之人騎乘上開機車約二、三天等語，而衡
    諸常情，一般駕駛或買賣機動車輛者，為擔保來源之正當性，必會先檢視行車執
    照，或其他車籍資料，並商議如何以正常程序過戶，以免購得來路不明之車輛，
    是被告如何信賴綽號「小龍」之人所騎乘之機車係合法取得，即有疑問。再者被
    告僅支付綽號「小龍」之人五千元，即可取得市價尚值一萬五千元之機車，且係
    於非一般機車買賣交易之場所，與不甚熟識之人買賣交易等情，益見被告對於上
    開機車具有贓物之認識，被告犯行應可認定為其所憑之論據。
三、按犯罪事實應依證據認定之，無證據不得推定其犯罪事實；又不能證明被告犯罪
    者，應諭知無罪之判決。刑事訴訟法第一百五十四條及第三百零一條第一項前段
    分別定有明文。又按而所謂認定犯罪事實之證據，係指足以認定被告確有犯罪行
    為之積極證據而言，該項證據自須適合於被告犯罪事實認定，始得採為斷罪資料
    ；苟未能發現相當證據，或證據不足以證明，自不能以推測或擬制之方法，以為
    裁判基礎。最高法院著有二十九年度上字第三一０五號及四十年度台上字第八六
    號判例可資參照。
四、訊據被告丙○○堅決否認其事，辯稱：我不知道是系爭機車是贓車，是用一萬元
    向綽號「小龍」之甲○○購買，我當場先交付五千元，他說證件不齊，約好隔日
    再辦過戶，當日就將系爭機車交付給我騎乘，如果知道是贓車，送給我我都不要
    等語，經查：
  (一)按行為非出於故意或過失者，不罰。過失行為之處罰，以有特別規定者，為限。
    刑法第十二條定有明文。又按行為人對於構成犯罪之事實，明知並有意使其發生
    者，為故意。行為人對於構成犯罪之事實，預見其發生而其發生並不違背其本意
    者，以故意論。中華民國刑法第十三條亦定有明文。由前揭法律規定意旨可知，
    故買贓物罪之成立，須行為人對其所故買之物為贓物有所認識，並且進而決意故
    買，始具有本罪之構成要件故意，若欠缺此等構成要件故意，自無由構成本罪，
    合先敘明。
  (二)證人即被害人乙○○雖陳稱系爭機車係於九十一年五月一日上午在高雄市苓雅區
    ○○○路六五巷四號前失竊等語，惟此僅能證明系爭機車有於上開時地失竊之事
    實，尚難遽而推論被告對於系爭機車為失竊之贓車乙節有所認識。
  (三)被告辯稱系爭機車是用一萬元向綽號「小龍」之甲○○購買，我當場先交付五千
    元，他說證件不齊，約好隔日再辦過戶，當日就將系爭機車交付給我騎乘等語，
    本院通知證人甲○○到場接受訊問，證人甲○○並未到場，且甲○○因涉嫌懲治
    盜匪條例案件經本院以九十年度高貴刑創緝字第一三一五號函發佈通緝中，有甲
    ○○通緝資料附於偵查卷可查（詳見偵卷第四五頁），難以遽而認定被告所辯不
    實。而本院依被告聲請函高雄市機車商業同業公會查詢系爭機車市價，經該會回
    函答稱市價約八千元左右，有高雄市機車商業同業公會九十一年十一月二十五日
    （九一）高市商城字第０九０號函附卷可參，是被告辯稱以一萬元購買系爭機車
    ，價格與前揭市價相比，尚屬相當，難以遽而推論被告對系爭機車為贓物乙節有
    所認識。
  (四)參以被告騎乘系爭機車為警查獲當時，系爭機車仍懸掛原有牌照，若被告對系爭
    機車為贓車乙節有所認識，應會將系爭機車牌照予以改造或遮掩，以逃避追查，
    是被告對系爭機車係屬贓車乙節，應可認定。
  (五)此外，公訴人並未提出任何積極證據，本院復查無其他積極證據足資證明被告有
    何公訴人所指之前開犯行，揆諸前揭法律規定及判例意旨，即屬不能證明被告犯
    罪，依法應諭知無罪之判決。
據上論斷，依刑事訴訟法第三百零一條第一項，判決如主文。
本案經檢察官劉河山到庭執行職務。
中      華      民      國    九十一    年     十二     月    二十七    日
                                  臺灣高雄地方法院刑事第二庭
                                      法  官  陳業鑫
右正本證明與原本無異。
如不服本判決，應於判決送達後十日內，向本院提出上訴狀。
                                      書記官  陳素徵
中      華      民  國    九十一    年     十二     月    二十七    日
